臺灣臺南地方法院民事判決　　　　　　　　　　　　　九十三年度婚字第九四二號
　　原　　　告　甲　○
　　被　　　告　乙○○
右當事人間請求離婚事件，經本院於民國九十三年十二月十三日言詞辯論終結，判決
如左：
    主      文
准原告與被告離婚。
訴訟費用由被告負擔。
    事實及理由
一、原告主張：兩造於民國六十年間結婚，並育有長子黃建琳（六十一年十一月十二
    日生）、次子黃證年（六十三年八月六日生）。兩造於婚後與子女同住在台南縣
    善化鎮，被告經常於酒後藉故毆打原告及二名幼子，並辱罵、恐嚇原告，原告雖
    終日生活在暴力陰影下，惟顧及夫妻情份、家庭和諧，均隱忍不發，詎至七十九
    年間，被告竟變本加厲，某日原告又遭被告毆打成傷後，不得已即攜子搬離兩造
    之住處，與被告分居迄今，並獨力扶養二子長大成年。又兩造自分居十餘年以來
    ，幾無往來，被告還曾於二、三年前寫信予原告，內載原告不守婦道、不要臉等
    毀謗言詞，是兩造長期分居，已形同陌路，夫妻情份蕩然無存，徒具夫妻之名，
    顯無繼續維持婚姻之必要，原告為此爰依民法第一千五十二條第二項之規定，訴
    請判准兩造離婚。並聲明：如主文所示。
二、被告則以：被告平日鮮少喝酒，僅遇有同事、客戶來訪時才會喝幾杯，反係原告
    經常以工作為藉口，未在家協助被告照顧生病之母親及兩造所生之子，原告甚至
    請其老板至家中用餐、看電視至深夜，還幫其老板洗衣服，被告因見原告引狼入
    室而氣憤不過，確曾毆打過原告二、三次，但雙方總是很快復合，至原告指被告
    經常藉故毆打孩子乙節，並非實情，被告只在孩子作錯事時才會予以管教。又原
    告係於七十九年間趁被告外出工作時，無故攜子離家出走，之後被告曾四處尋找
    原告母子未果，於二、三年前被告獲悉原告之所在後，曾前往找原告，原告卻不
    理會被告，被告因氣憤且思及原告將兩造原本幸福美滿之家庭摧毀，無法釋懷，
    才會寫信放在原告住處之信箱內。再被告現仍企盼與原告破鏡重圓、共渡餘生，
    故不同意與原告離婚云云，資為抗辯。並聲明：原告之訴駁回。
三、兩造不爭執之事實：
  （一）兩造於六十年間結婚，婚後育有長子黃建琳（六十一年十一月十二日生）、
        次子黃證年（六十三年八月六日生），均已成年，兩造之婚姻關係現仍存續
        中，此並有戶籍謄本二件附卷可稽。
  （二）原告於七十九年間攜子離家出走，兩造自該時起分居迄今，分居期間幾無往
        來。
  （三）被告曾於二、三年前寫信予原告，內容載及原告與他人同居、不守婦道、不
        要臉等語，此亦有書信一件在卷可憑。
四、得心證之理由：
  （一）查原告主張伊與被告分居乃係因被告經常於酒後藉故毆打伊及二名幼子，至
        七十九年間被告變本加厲，某日又毆打伊成傷後，伊即攜子搬離兩造之住處
        等情，被告固不否認其曾毆打原告二、三次，惟否認其有經常喝酒及對原告
        母子施暴、原告係因遭其施暴始離家等，經查證人即兩造所生之長子黃建琳
        證稱：「兩造的婚姻在七十五年至七十九年時很不好，因為被告時常在外喝
        酒，一個星期至少有一、二次都是這樣，他回家後若看我們不順眼就打原告
        及我及我弟弟，因為我是長子，所以被告比較不會打我。原告是在七十九年
        帶著我們孩子離家的，就是因為受不了被告施暴的關係‧‧‧兩造同住時，
        被告還曾經將在原告睡覺時，將原告綁起來，原告會向我呼救，我曾經處理
        過這種情形七、八次，‧‧‧被告會辱罵原告不好聽的話，也經常恐嚇原告
        不准出門、不准工作。」等語（詳見九十三年十二月十三日言詞辯論筆錄）
        ，經核證人黃建琳之證述與原告之主張相符，被告空言否認而未為任何舉證
        ，自以原告之主張為可採。至被告抗辯稱原告經常以工作為藉口，未在家協
        助被告照顧生病之母親及兩造所生之子乙節，業經原告否認，被告亦未舉證
        以實其說，其此部分之抗辯自難信為真實。另被告辯稱原告請其老板至家中
        用餐、看電視至深夜，還幫其老板洗衣服等情，雖為原告所不爭執，惟原告
        否認其與老板有何不正常之關係，參以證人黃建琳證稱：「那時原告的老闆
        確實常常到我家看電視，但這是兩造當時都同意的，因為原告的老闆當時沒
        有娶妻，家中沒有電視，所以才到我家看電視的，原告和他並沒有不正常的
        關係。」等語，堪認原告之辯述屬實，被告執此指責原告之不是，即難憑採
        。
  （二）按有民法第一千零五十二條第一項所列十款以外之重大事由，難以維持婚姻
        者，夫妻之一方得請求法院判決離婚，同法第一千零五十二條第二項著有明
        文。而是否有難以維持婚姻之重大事由，應斟酌破壞夫妻共同生活之具體情
        事，是否客觀上達於動搖夫妻之共同生活，致婚姻已生破綻而無回復之希望
        ，且客觀上任何人倘處於同一境況，均將喪失維持婚姻意欲之程度判斷之，
        即應從婚姻之目的加以觀察，且婚姻係以終生共同生活為目的之一男一女之
        合法結合關係，故夫妻為謀共同生活體之幸福營運，即須夫妻互信、互諒，
        尤其夫妻以誠相待，俾建立永久持續性之包括精神、肉體、經濟等多層面之
        生活關係，是對家庭生活之美滿幸福，有妨礙之情形，即得認其與此之所謂
        難以維持婚姻之重大事由相當，即應允許其離婚以消滅婚姻關係。又婚姻生
        活之維持，端賴夫妻雙方互愛、互信、互諒，始期有成，若夫妻已別居多年
        ，相互信賴基礎動搖，即應認其婚姻已生破綻，屬難以維持婚姻之重大事由
        。查本件兩造結婚後，被告經常於酒後藉故對原告施暴、辱罵及恐嚇，原告
        因不堪被告之長期虐待，而於七十九間離家出走，與被告分居，迄今兩造已
        分居長達十四年，於分居期間幾無往來，形同陌路，被告還曾寫信侮辱原告
        ，是堪認兩造已難共續良緣，兩造間確有難以維持婚姻之重大事由存在，且
        該重大事由係可歸責於被告，是原告以兩造有民法第一千零五十二條第一項
        以外之重大事由，難以維持婚姻，而請求判決離婚，於法有據，應予准許。
五、據上論結，本件原告之訴為有理由，依民事訴訟法第七十八條，判決如主文。
中　　　華　　　民　　　國　　九十三　　年　　 十二　 　月　　二十七　　日
                                　臺灣臺南地方法院家事庭
~B法　　　官　葉惠玲
右為正本係照原本作成
如對本判決上訴，須於判決送達後廿日內向本院提出上訴狀
中　　　華　　　民　　　國　　九十三　　年　　 十二　 　月　　二十七　　日
~B法院書記官　林靜慧
